臺灣臺中地方法院民事判決
111年度中簡字第1389號
原      告  潘之平  
被      告  李家宏  
上列當事人間詐欺案件（本院110 年度易字第1859號刑事案件）
，經原告提起損害賠償之刑事附帶民事訴訟（本院111 年度附民
字第20號），而經刑事庭裁定移送前來，本院於中華民國111 年
6 月21日言詞辯論終結，本院判決如下：
    主          文
被告應給付原告新臺幣5 萬元，及自民國111 年1 月15日起至清
償日止，按週年利率百分之5 計算之利息。
本判決得假執行。
    事 實 及 理 由
壹、程序事項：
一、按簡易訴訟之訴狀送達後，原告不得將原訴變更或追加他訴
    ，但擴張或減縮應受判決事項之聲明者，不在此限，民事訴
    訟法第436 條第2 項、第255 條第1 項但書第3 款定有明文
    。本件原告起訴時聲明原請求被告給付新台幣(下同)50萬元
    及法定遲延利息，嗣於民國111 年6 月21日言詞辯論期日當
    庭以言詞更正聲明請求金額為5 萬元，並經記明筆錄在卷 (
    本院卷第77頁）。本院審酌原告上開更正請求，其訴訟標的
    及請求之原因事實與原訴仍屬相同，僅請求金額減少而已，
    核屬減縮應受判決事項之聲明，並非訴之變更或追加，依首
    揭法條規定，即無不合，應准許之。
二、被告經合法通知，未於言詞辯論期日到場，核無民事訴訟法
    第386 條各款所列情形，爰依原告之聲請，由其一造辯論而
    為判決。　　　
貳、實體事項　　
一、原告主張：被告基於幫助他人犯詐欺取財及一般洗錢之不確
    定故意，於110 年1 月間某日，以不詳方式，將其申設國泰
    世華商業銀行帳號000-000000000000號帳戶（下稱系爭帳戶
    ）之網路銀行帳號、密碼提供予真實姓名及年籍均不詳之成
    年人，而容任該人及所屬詐欺集團成員使用前揭帳戶詐欺他
    人財物，並藉此掩飾或隱匿犯罪所得去向。嗣前開詐欺集團
    姓名年籍不詳成員取得前開帳戶資料後，及於110 年1 月5 
    日，將原告加入社群軟體LINE「聚富社飆股專享圑」群組，
    並訛以：電子貨幣交易平臺（www.futurecex.com)獲利甚豐
    ，可匯款購買數字貨幣（VRT、EPT)投資獲利等語，致原告
    陷於錯誤，而於110 年 1月24日20時57分許匯款5 萬元至系
    爭帳戶，該款項則旋遭人轉帳至不詳帳戶，致原告受有損害
    。為此，爰依侵權行為之法律關係提起本件訴訟，請求被告
    賠償原告前開損害等語，並聲明：如主文第1 項所示。
二、被告未於言詞辯論期日到場，亦未提出書狀作何聲明或陳述
    。　　　　
三、本院得心證之理由：　　　
　㈠按刑事訴訟判決所認定之事實，固非當然有拘束民事訴訟判
    決之效力，但民事法院調查刑事訴訟原有之證據，而斟酌其
    結果以判斷事實之真偽，並於判決內記明其得心證之理由，
    即非法所不許（最高法院67年臺上字第2674號、49年臺上字
    第929 號裁判要旨參照），是本院自得調查刑事訴訟中原有
    之證據，並斟酌其結果以判斷其事實，合先敘明。　
　㈡次按因故意或過失，不法侵害他人之權利者，負損害賠償責
    任。故意以背於善良風俗之方法，加損害於他人者亦同；數
    人共同不法侵害他人之權利者，連帶負損害賠償責任；不能
    知其中孰為加害人者，亦同。造意人及幫助人，視為共同行
    為人，民法第184 條第1 項、第185 條分別定有明文。又按
    數人共同為侵權行為致加害於他人時，本各有賠償其損害全
    部之責（最高法院17年上字第107 號裁判意旨可資參照）。
    經查：
　⒈原告主張之上開事實，業據提出匯豐銀行匯款對帳單為證(附
    民卷第7 至11頁)，並經本院調閱110 年度易字第1859號刑
    事卷宗核閱屬實，被告所犯幫助洗錢罪犯行，亦經本院刑事
    庭判決判處有期徒刑8 月，併科罰金2 萬元，有本院上開判
    決書在卷可佐(本院卷第15至29頁)，此外，被告已於相當時
    期受合法之通知，未於言詞辯論期日到場，復未提出準備書
    狀爭執，依民事訴訟法第436 條之23、第436 條第2 項、第
    280 條第3 項、第1 項之規定，應視同自認，堪信原告主張
    為真正。
　⒉被告以提供系爭帳戶網路銀行帳號、密碼之行為，於共同侵
    害被害人之目的範圍內，為幫助他人使其容易遂行詐欺取財
    行為之一部，而幫助其他詐欺集團成員之行為，依此，被告
    之行為，為原告所生損害之共同原因，在民事上與其他詐欺
    原告之正犯構成共同侵權行為，自應就原告全部之損害，負
    連帶賠償之責。
　⒊本件被告與詐欺集團成員以前開詐欺之方式詐騙原告，致原
    告受有金錢損失，原告依上開規定，請求被告賠償5萬元，
    即屬有據。　
　㈢再按給付有確定期限者，債務人自期限屆滿時起，負遲延責
    任。給付無確定期限者，債務人於債權人得請求給付時，經
    其催告而未為給付，自受催告時起，負遲延責任。其經債權
    人起訴而送達訴狀，或依督促程式送達支付命令，或為其他
    相類之行為者，與催告有同一之效力，民法第229 條第 1 
    項、第2 項定有明文。又遲延之債務，以支付金錢為標的者
    ，債權人得請求依法定利率計算之遲延利息。但約定利率較
    高者，仍從其約定利率。應付利息之債務，其利率未經約定
    ，亦無法律可據者，週年利率為百分之五，民法第233 條第
    1 項、第203 條亦有明定。本件原告對被告之侵權行為損害
    賠償債權，核屬無確定期限之給付，自應經原告之催告而未
    為給付，被告始負遲延責任。本件原告對被告之損害賠償債
    權，核屬無確定期限之給付，而附帶民事訴狀繕本業於111 
    年1 月4 日寄存送達被告，有送達證書附卷可稽（附民卷第
    13頁），被告迄未給付，當負遲延責任。是原告請求被告給
    付自起訴狀繕本送達被告翌日即111 年1 月15日起至清償日
    止，按週年利率百分之5 計算之遲延利息，亦屬有據。
四、綜上所述，原告依侵權行為法律關係，訴請被告給付5 萬元
    ，及自111 年1 月15日起至清償日止，按週年利率百分之5 
    計算之利息，為有理由，應予准許。
五、本判決係適用簡易程序所為被告敗訴之判決，依民事訴訟法
    第389 條第1 項第3 款規定，應依職權宣告假執行。
六、原告提起本件刑事附帶民事訴訟，而由本院刑事庭依刑事訴
    訟法第504 條第1 項規定，裁定移送前來，依同條第2 項規
    定免繳納裁判費，且於本院審理期間，亦未滋生其他訴訟必
    要費用，茲參酌臺灣高等法院暨所屬法院95年度法律座談會
    意旨，自無庸為訴訟費用負擔之諭知，併予敘明。
中　　華　　民　　國　　111 　年　　7 　　月　　18　　日
                  臺灣臺中地方法院臺中簡易庭
                              法　官　陳航代
以上為正本，係照原本作成。
如不服本判決，應於送達後20日內，向本院提出上訴狀並表明上
訴理由，如於本判決宣示後送達前提起上訴者，應於判決送達後
20日內補提上訴理由書（須附繕本）。如委任律師提起上訴者，
應一併繳納上訴審裁判費。 
中　　華　　民　　國　 111　　年　　7 　　月　　18　　日
                              書記官  黃俞婷